臺灣高雄地方法院民事判決　　　　　　　94年度訴字第1493號
原　　　告　保證責任高雄市第三信用合作社
法定代理人　丙○○
訴訟代理人　己○○
被　　　告　乙○○○○○○○
　　　　　　丁○○
當事人間清償借款事件，本院於民國94年11月7 日言詞辯論終結
，判決如下：
  主  文
被告應連帶給付原告新台幣貳佰肆拾萬捌仟零玖拾元，及自民國
九十四年三月三十日起至清償日止，按年利率百分之五點五計算
之利息，暨按上開利率百分之二十計算之違約金。
訴訟費用由被告連帶負擔。
本判決於原告以新台幣捌拾萬元供擔保後得假執行。
  事實及理由
一、被告丁○○經合法通知，無正當理由未於言詞辯論期日到場
    ，核無民事訴訟法第386 條所列各款情形，爰依原告之聲請
    ，就此部分由其一造辯論而為判決。
二、原告主張：被告林潔於民國91年11月28日邀同被告丁○○
    為連帶保證人，向原告借款新台幣（下同）各為50萬元、32
    0 萬元、30萬元，約定上開借款期間自91年11月28 日 起至
    92年11月28日止，被告林潔應自借款日起，按原告之基本
    放款利率8.77% 加碼年息-2.97%按月計付，並同意於原告調
    整基本放款利率時隨同調整，加碼年息部分亦同意由原告於
    每年3 月及9 月，按照原告之放款利率加碼標準重新核算加
    碼碼數後於次月繳息日起調整，且於到期日將借款全數清償
    ，如被告林潔逾期償還，除依上開約定利率計付遲延利息
    外，逾期在6 個月以內者，依上開利率之10% ，超逾6 個月
    者，依上開利率之20% 計算違約金，且借款視為全部到期。
    詎被告林潔僅繳納借款利息至92年5 月27日，借款因而全
    部視為到期，經原告聲請拍賣抵押物取償後，尚有本金
    2,408,090 元未獲清償。而被告林智謀為上開借款之連帶保
    證人，自應與被告林潔負連帶清償責任。爰依消費借貸契
    約及連帶保證契約之法律關係，聲明請求被告應連帶給付原
    告2,408,090 元及自94年3 月30日起至清償日止，按年利率
    5.5%計算之利息，暨按上開利率20 %計算之違約金，並陳明
    願供擔保請准宣告假執行等語。
三、被告部分：
  (一)被告林潔則以：當初係因被告丁○○表示伊為原告會員而
    至原告處所簽名，且其印章均由被告丁○○使用，對於借款
    之事一概不清楚等語資為抗辯，並聲明駁回原告之訴。
  (二)被告丁○○經合法通知並未到庭，亦未提出書狀作何聲明或
    答辯。
四、兩造不爭執之事項：被告林潔原名陳林純玉，本件借款係
    以被告林潔為借款名義人，被告丁○○為連帶保證名義人
    ，於91年11月28日向原告所借貸，因未依約清償，經原告拍
    賣取償後，尚有本金2,408,090 元未獲清償，有借據2 份、
    現借各筆餘額查詢、90年11月28日約定書、本院民事執行處
    強制執行金額計算書分配表可證。
五、本件之爭點為系爭借款是否為被告林潔所借，茲敘述本院
    之判斷如下：
  (一)原告主張被告林潔最初係於83年9 月間，邀同被告丁○○
    為連帶保證人向原告借款共計400 萬元，其後即歷次換單展
    延借款期限，最後一次換單為91年11月28日之事實，業據原
    告提出約定書、授信申請書、授信批覆書、存摺往來明細查
    詢單、開戶資料、放款印鑑卡、放款展期換單登錄單、查詢
    單、放款往來明細查詢記錄為證，被告林潔對原告所提出
    之83年9 月3 日約定書上「陳林純玉」之署名乃其所親簽一
    節，並不否認，惟以上開情詞置辯。
  (二)訊據證人即於83年9 月3 日為被告二人對保之原告職員戊○
    ○到庭證稱，當時被告二人貸款400 萬元，除簽立約定書外
    ，尚簽立借據，借據因為已經換單，並未留存，約定書上之
    立約定書人欄及放款印鑑卡上之「陳林純玉」四字為被告林
    潔所親簽等語，證人即於90年11月28日為被告二人對保之
    原告職員甲○○到庭證稱，被告二人原本即有向原告借款，
    一年展期一次，當時係因被告二人要更換印鑑章且借款到期
    要換單，乃簽立約定書，該約定書上「本人同意借款人改印
    」字語為被告丁○○所寫等語，核與原告所提出之上開約定
    書、授信申請書、授信批覆書、存摺往來明細查詢單、開戶
    資料、放款印鑑卡、放款展期換單登錄單、查詢單、放款往
    來明細查詢記錄相符；而經本院將83年9 月3 日放款印鑑卡
    、90年11月28日約定書暨放款印鑑卡上之「陳林純玉」之簽
    名，與被告林潔已自承為其所親簽之83年9 月3 日約定書
    上「陳林純玉」之簽名及被告林潔於本院開庭時所親簽之
    「陳林純玉」字跡，以肉眼比對結果，認為在神態、筆勢、
    風格、間距、大小、字體上諸多相似之處，顯係同一人所為
    ，另參以被告林潔於本院審理中陳稱，事後曾與被告丁○
    ○至原告之楠梓分社，證人甲○○叫其簽名，其未看內容即
    簽名等語（見本院卷第28、49頁），而證人甲○○係於90年
    11月28日為被告二人對保之情，已如前述，從而，應足認90
    年11月28日約定書暨放款印鑑卡上之「陳林純玉」簽名乃被
    告林潔所親簽無訛，且由此亦足證證人戊○○、甲○○之
    上開證詞屬實而堪採信。又原告所提出之系爭借款借據3 份
    上，均已蓋用被告林潔之印章，被告林潔對此印章之真
    正並不爭執，依民事訴訟法第358 條之規定，可推定系爭借
    款借據為真正，被告林潔雖抗辯已將該印章交由被告丁○
    ○使用，並清楚借款情事云云，然被告林潔就印章遭被告
    丁○○盜用一節並未舉證以實其說，被告林潔此部分之抗
    辯自難採信。是以，原告主張系爭借款乃係被告林潔邀同
    被告丁○○所借，為83年9 月間向原告所借之400 萬元歷次
    換單展延借款期限之款項，最後一次係於91年11月28日換單
    等事實，則堪信為真實。
  (三)原告於83年9 月3 日被告二人簽立約定書後，旋於83年9 月
    5 日將400 萬元撥入被告林潔之帳戶一節，有原告提出之
    開戶資料查詢單及存摺往來明細查詢單各1 份為證，堪信為
    真實。又被告林潔自83年9月5日取得該筆款項後，即歷次
    換單展延借款期限，最後一次換單時間為91年11月28日，惟
    並未依約清償該筆款項，經原告聲請拍賣抵押物取償後，尚
    有2,408,090 之本金未獲清償等情屬實，業如前述，則被告
    林潔應就原告未受償之部分負清償責任甚明，被告丁○○
    既為系爭借款之連帶保證人，亦應就此負連帶清償責任。
六、綜上所述，被告林潔確曾邀同被告丁○○為連帶保證人而
    向原告借貸400 萬元，惟未依約清償，經原告聲請拍賣抵押
    物取償後，仍有2,408,090 元之本金未獲清償，從而，原告
    依消費借貸及連帶保證契約之法律關係，請求被告連帶給付
    2,408,090 元及自94年3 月30日起至清償日止，按年利率5.
    5%計算之利息，暨按上開利率20% 計算之違約金，即屬有據
    ，應予准許。
七、原告陳明願供擔保聲請宣告假執行，核無不合，爰酌定相當
    擔保金額准許之。
八、結論：原告之訴為有理由，依民事訴訟法第385 條第1 項前
    段、第85條第2 項，第390 條第2 項，判決如主文。
中　　華　　民　　國　　94　　年　　11　　月　　21　　日
                  民事第五庭法　官　黃悅璇
正本係照原本作成。
如不服本判決，應於送達後20日內，向本院提出上訴狀並表明上
訴理由，如於本判決宣示後送達前提起上訴者，應於判決送達後
10日內補提上訴理由書（須附繕本）。
中　　華　　民　　國　　94　　年　　11　　月　　30　　日
                            書記官　董明惠
